臺灣新北地方法院行政訴訟判決
111年度交字第226號
原      告  馮信富  
被      告  新北市政府交通事件裁決處
                      設新北市○○區○○路○段000號二樓
代  表  人  李忠台    住同上
訴訟代理人  黃曉妍    律師
上列當事人間因交通裁決事件，原告不服被告民國111年3月24日
新北裁催字第48-AY0000000號違反道路交通管理事件裁決，向本
院提起行政訴訟，本院判決如下：
    主  文
一、原告之訴駁回。
二、訴訟費用新臺幣參佰元由原告負擔。
    事實及理由
壹、程序方面：原告不服被告所為道路交通管理處罰條例第8 條
    之裁決而提起撤銷訴訟，依行政訴訟法第237 條之1 ，應適
    用交通裁決事件訴訟程序。本件因卷證資料已經明確，本院
    依同法第237 條之7 規定，不經言詞辯論，逕為裁判。
貳、實體方面：
一、爭訟概要：緣原告馮信富駕駛車牌號碼000-0000號普通重型
    機車（下稱系爭機車）於民國（下同）111年1月8日23時53
    分，行經萬華區中華路二段與艋舺大道旁時，因有「駕駛人
    轉彎時未顯示方向燈」之違規，經民眾於111年1月13日檢具
    違規影片向臺北市政府警察局萬華分局(下稱原舉發單位)檢
    舉(被證1)，經原舉發單位檢視違規影片後認違規事證明確
    ，爰於111年2月10日填製北市警交大字第AY0000000號舉發
    違反道路交通管理事件通知單予以舉發，記載應到案日期為
    111年3月28日前，案件於同日移送被告，原告於111年2月15
    日提出申訴，車主於111年3月18日依處罰條例第85條第1項
    規定向被告為違規移轉駕駛人之申請，被告於收受申請後於
    111年3月23日為歸責通知並載明新應到案日為111年5月7日
    ，嗣經被告調查認定原告有「汽車駕駛人未依規定使用方向
    燈」之違規事實，乃依道路交通管理處罰條例第42條及違反
    道路交通管理事件統一裁罰基準表等規定，於111年3月24日
    以新北裁催字第48-AY0000000號違反道路交通管理事件裁決
    書（下稱原處分），裁處原告罰鍰新臺幣（下同）1,200元
    。原告不服，遂提起本件行政訴訟。
二、原告起訴主張及聲明：
㈠、主張要旨：
⑴、原告因當日騎乘機車由中華路二段駛向中華路二段，並依規
    定行駛至機車用兩段式左轉待轉區，待行車號誌亮起綠色箭
    頭指示燈後前行，在中華路二段2號前遭民眾檢舉未依規定
    使用燈號。
⑵、該路段起始前後均為相同路名，機車離開待轉區後與行駛道
    路方向為向前直行，且行車路徑上沒有除直行以外道路可供
    行駛（甲證2-圖3)，依照道路交通標誌標線號誌設置規則第
    188、206條（甲證3-第1、2頁），當時地面指示線為「指示
    直行：直線箭頭」行車管制號誌為「綠色直行箭頭」亦符合
    204條規定之「右轉箭頭水平向右，左轉箭頭水平向左，直
    行箭頭垂直向上」（甲證2-圖2)。依上述規定皆可推斷當時
    行車方向與道路為直行，並非轉彎車道，依設置規則第31條
    規定，畫面中匝道會車標誌（甲證3-第3頁）也表明原告車
    輛位於主線道上，且行駛時並未因任何因素變換車道或偏離
    原先行車方向，也符合道路交通安全規則說明之方向燈使用
    時機（甲證3-第4頁）。
⑶、該員表示即便在高速公路、省道、山路或其他僅有單一行車
    方向道路，只要出現該輔助標誌則需使用方向燈，得到此答
    覆後便於當日電話詢問過派出所及交通大隊，得到的答案都
    是不需要使用，方向燈使用時機是讓周遭車輛或行人判斷該
    車動向，若前方僅單一行車路徑，且並未因其他原因如超車
    、變換車道等狀況改變行車動向，則不需要使用方向燈。綜
    合法規及員警敘述内容，足以判斷此裁決結果有爭議。
⑷、針對承辦員警依據道路交通安全規則第134條規定，由黃底黑
    箭頭輔助標誌設立於「彎道」判斷開罰，「彎道」與「轉彎
    車道」為不同定義之名詞，交通規則亦有轉彎車道之相關標
    誌標線號誌，並且該輔助號誌目的為提醒用路人前方道路物
    理上偏轉方向，與轉彎車道標線或號誌是用於限制或提示用
    路人行車方向不同。
㈡、聲明：⑴原處分撤銷。⑵訴訟費用由被告負擔。
三、被告答辯及聲明：
㈠、答辯要旨：⑴　　
⑴、經查本件檢舉影片(附件一「影000-0000-.mp4」)內容並對照
    原告違規行向示意圖及街景圖(被證7)，原告騎乘系爭機車
    行駛於中華路二段最外側車道，該車道路面畫有左彎指向線
    及機慢車左轉專用車道之字樣，用路人應可清楚知悉該車道
    為左轉專用車道且該車道僅供左轉，於畫面時間 23:53:49
    至23:53:51處，原告於該左轉專用車道前端停止線向左往艋
    舺大道方向騎乘，其行為屬左轉彎行為應無疑義，自應依上
    開安全規則顯示左側方向燈，然於其轉彎期間均未見系爭機
    車左側方向燈亮起，核其行為確有「轉彎未依規定使用方向
    燈」之違規屬實，被告據此依處罰條例第42條規定作成裁罰
    處分，應無不當。
⑵、原告固於起訴狀中主張:「當日騎乘機車由中華路二段駛向中
    華路二段，依規定行駛至機車用兩段式左轉待轉區，待行車
    號誌亮起綠色箭頭後前行，其行駛路線應為直行…」，惟經
    檢視本件檢舉影像(附件一「影000-0000-.mp4」)，於畫面
    時間23:53:49至23:53:50原告機車自外側左轉專用車道之停
    止線往左朝中華路2段與艋舺大道路口騎乘，並未見該車道
    前方劃有機車待轉格，對照111年1月所攝之違規現場街景照
    (被證7)，亦可見於系爭路段之最外側機慢車左轉專用車道
    前緣畫有停止線，於停止線前方路面依稀可見有斑駁不清之
    機車圖案與灰色線條遮蓋痕跡，可知原設立之機車停等區業
    經有關單位遮蓋塗銷，原告自應依行為當時(111年1月8日)
    之路面標線指示行駛，即原告自左轉專用車道朝艋舺大道路
    口駛出，其行為屬左轉彎應依規定顯示左側方向燈，並無疑
    義；又本件於中華路二段與艋舺大道路口處所設之黃底連續
    黑色連續箭頭標牌，係針對中華路二段左轉車輛，用以促使
    車輛駕駛人減速慢行，並引導行駛安全方向，並不影響原告
    行向為轉彎之認定，綜上，裁罰處分之作成並無違誤，處分
    應予以維持。
⑶、再者，原告既為合法考領機車駕駛執照之人，有機車車籍查
    詢資料及駕駛人基本資料為憑（被證8），其對上述規定應
    知之甚詳，並應確實遵守，是原告前揭所述，無非單方所執
    之詞，委無足取。綜上所述，被告依法裁處，應無違誤。
㈡、聲明：⑴原告之訴駁回。⑵訴訟費用由原告負擔。
四、爭點事項：
㈠、原告主張上開路段，行車方向與道路為直行，並非轉彎車道
　　，不需要使用方向燈，是否可採？
㈡、原告主張「彎道」與「轉彎車道」為不同定義之名詞，上開
　　路段為黃底黑箭頭輔助標誌，判斷該處為彎道，並非「轉彎
    車道」，原處分是否適法有據？
五、本院的判斷：
㈠、前提事實：爭訟概要欄所載之事實，除上開爭點事項外，其
    餘事實業據原告於起訴狀所不爭執，且有採證光碟、民眾檢
    舉明細、北市警交大字第AY0000000號舉發違反道路交通管
    理事件通知單、案件移送紀錄及合法送達資料、原告申訴書
    、臺北市政府警察局萬華分局111年3月1日北市警萬分交字
    第1113014447號函附採證違規照片、違規移轉駕駛人申請書
    、歸責通知書及送達證書、新北裁催字第48-AY0000000號違
    反道路交通管理事件裁決書及送達證書、臺北市政府警察局
    萬華分局111年5月4日北市警萬分交字第1113030439號函附
    採證違規照片、違規現場示意圖、機車車籍查詢資料及駕駛
    人基本資料等資料（見本院卷第93頁至第137頁）足資佐證
    ，此事實應堪認定。
㈡、本件應適用之相關法令：
⑴、道路交通標誌標線號誌設置規則第188條第1項、第2項第2款
    ：「指向線，用以指示車輛行駛方向。以白色箭頭劃設於車
    道上。本標線設於交岔路口方向專用車道上與禁止變換車道
    線配合使用時，車輛須循序前進，並於進入交岔路口後遵照
    所指方向行駛。」、「本標線之式樣，依其目的規定如下：
    二、指示轉彎：弧形箭頭。」。
⑵、道路交通標誌標線號誌設置規則第134條第1項、第2項：「安
    全方向導引標誌「輔２」，用以促使車輛駕駛人減速慢行，
    並引導行駛安全方向。視需要設於易肇事之彎道路段或丁字
    路口。」、「本標誌為黃底黑色圖案，箭頭圖案方向得隨實
    際路況而調整。」。　　　
⑶、道路交通安全規則第1 條：「本規則依道路交通管理處罰條
    例第九十二條第一項規定訂定之。」。
⑷、道路交通安全規則第2 條第1 項第1 款：「本規則用詞，定
    義如下：一、汽車：指在道路上不依軌道或電力架線而以原
    動機行駛之車輛（包括機車）。」
⑸、道路交通安全規則第91條第1 項第2 款：「行車遇有轉向、
    減速暫停、讓車、倒車、變換車道等情況時所用之燈光及駕
    駛人之手勢，應依下列規定：二、左轉彎時，應先顯示車輛
    前後之左邊方向燈光，或由駕駛人表示左臂平伸，手掌向下
    之手勢。」。
⑹、道路交通安全規則第109 條第2 項第2 款：「汽車駕駛人，
    應依下列規定使用方向燈：二、左（右）轉彎時，應先顯示
    車輛前後之左（右）邊方向燈光；變換車道時，應先顯示欲
    變換車道方向之燈光，並應顯示至完成轉彎或變換車道之行
    為。」。
⑺、道路交通管理處罰條例第3 條第8 款：「本條例用詞，定義
    如下：八、車輛：指非依軌道電力架設，而以原動機行駛之
    汽車（包括機車）、慢車及其他行駛於道路之動力車輛。」
    。
⑻、道路交通管理處罰條例第7條之1：「對於違反本條例之行為
    者，民眾得敘明違規事實或檢具違規證據資料，向公路主管
    或警察機關檢舉，經查證屬實者，應即舉發。但行為終了日
    起逾七日之檢舉，不予舉發。」。③
⑼、道路交通管理處罰條例第42條：「汽車駕駛人，不依規定使
    用燈光者，處新臺幣一千二百元以上三千六百元以下罰鍰。
    」。
⑽、按「本細則依道路交通管理處罰條例第九十二條第四項規定
    訂定之。」、「處理違反道路交通管理事件之程序及統一裁
    罰基準，依本細則之規定辦理。前項統一裁罰基準，如附件
    違反道路交通管理事件統一裁罰基準表。」，違反道路交通
    管理事件統一裁罰基準及處理細則第1 條、第2 條第1 項、
    第2 項分別亦有明定，是違反道路交通管理事件統一裁罰基
    準及處理細則即係基於法律之授權所訂定，而該處理違反道
    路交通管理事件之統一裁罰基準（即「違反道路交通管理事
    件統一裁罰基準表」）已考量「違反事件」、「法條依據」
    、「法定罰鍰額度或其他處罰」、「違規車種類別或違規情
    節」、「期限內繳納或到案聽候裁決者」、「逾越應到案期
    限30日內，繳納罰鍰或到案聽候裁決者」、「逾越應到案期
    限30日以上60日以內，繳納罰鍰或到案聽候裁決者」、「逾
    越應到案期限60日以上，繳納罰鍰或逕行裁決處罰者」等因
    素，作為裁量之標準，並未違反授權之目的及裁量權之本質
    ，是其不僅直接對外發生效力，且被告亦應受其拘束而適用
    之。㈢
㈢、本件原告之行政訴訟意旨略以：「原告行駛路線為直線並非
    轉彎，不需要使用方向燈。」等語置辯。惟查：
⑴、依採證違規照片所示（見本院卷第129頁），中華路2段與艋
    舺大道路口（中華路2段2號前）設有安全方向導引標誌（黃
    底黑色連續箭頭），此為安全方向導引標誌「輔２」，依道
    路交通標誌標線號誌設置規則第134條第1項、第2項規定，
    用以促使車輛駕駛人減速慢行，並引導行駛安全方向，視需
    要設於易肇事之彎道路段或丁字路口，並有違規行向示意圖
    及街景圖足資佐證（見本院卷第133頁、第131頁），原告騎
    乘系爭機車行駛於中華路二段最外側車道，該車道路面畫有
    左彎指向線及機慢車左轉專用車道之字樣，用路人應可清楚
    知悉該車道為左轉專用車道且該車道僅供左轉，於畫面時間
     23:53:49至23:53:55處（見本院卷第127頁、第129頁），
    原告於該左轉專用車道前端停止線向左往中華路方向騎乘，
    其行為屬左轉彎行為應無疑義，自應依上開安全規則顯示左
    側方向燈，然於其轉彎期間均未見系爭機車左側方向燈亮起
    ，核其行為確有「轉彎未依規定使用方向燈」之違規屬實，
    被告據此依處罰條例第42條規定作成裁罰處分，應無不當。
⑵、又依採證違規照片所示（見本院卷第127頁），於畫面時間23
    :53:49，原告機車自外側左轉專用車道之停止線往左朝中華
    路2段與艋舺大道路口騎乘，並未見該車道前方劃有機車待
    轉格，對照111年1月所攝之違規現場街景照（見本院卷第13
    3頁），亦可見於系爭路段之最外側機慢車左轉專用車道前
    緣畫有停止線，於停止線前方路面依稀可見有斑駁不清之機
    車圖案與灰色線條遮蓋痕跡，可知原設立之機車左轉待轉區
    業經有關單位遮蓋塗銷，原告自應依行為當時(111年1月8日
    )之路面標線指示行駛，即原告自左轉專用車道朝艋舺大道
    路口駛出，其行為屬左轉彎應依規定顯示左側方向燈，並無
    違誤，是以原告所稱當日騎乘機車由中華路二段駛向中華路
    二段，依規定行駛至機車用兩段式左轉待轉區，待行車號誌
    亮起綠色箭頭後前行，其行駛路線應為直行云云，顯非事實
    。
⑶、原告既為合法考領機車駕駛執照之人，有機車車籍查詢資料
    及駕駛人基本資料為憑（見本院卷第135-137頁），其對上
    述規定應知之甚詳，並應確實遵守，是原告前揭所述，無非
    單方所執之詞，委無足取。綜上所述，被告依法裁處，應無
    違誤。
㈣、本件判決基礎已經明確，兩造其餘的攻擊防禦方法及訴訟資
    料經本院斟酌後，核與判決結果不生影響，無一一論述及調
    查之必要，一併說明。
六、結論：原處分並無違誤，原告訴請撤銷為無理由，應予駁回
    。本件第一審裁判費為300 元，所以確定第一審訴訟費用額
    為300 元，由原告負擔。
七、依行政訴訟法第195 條第1 項後段、第236 條、第98條第1
    項前段、第237 條之8 第1 項、第237 條之9 第1 項，判決
    如主文。
中　　華　　民　　國　　111 　年　　7 　　月　　4　　日
                  行政訴訟庭  法  官  陳伯厚
一、上為正本係照原本作成。
二、如不服本判決，應於判決送達後20日內，向本院提出上訴狀
    並表明上訴理由（原判決所違背之法令及其具體內容或依訴
    訟資料可認為原判決有違背法令的具體事實），其未載明上
    訴理由者，應於提出上訴後 20 日內向本院補提理由書（上
    訴狀及上訴理由書均須按他造人數附繕本，如未按期補提上
    訴理由書，則逕予駁回上訴），並應繳納上訴裁判費新臺幣
    750 元。
                              書記官  陳柔吟　　
中　　華　　民　　國　　111 　年　　7 　　月　　4 　　日